【裁判字號】    98,交抗,133
【裁判日期】    980225
【裁判案由】    違反道路交通管理處罰條例
【裁判全文】
臺灣高等法院交通事件裁定             98年度交抗字第133號
抗  告  人  甲○○
即受處分人
                    送達址.
上列抗告人即受處分人因違反道路交通管理處罰條例案件，不服
臺灣士林地方法院，中華民國97年11月28日所為裁定（97年度交
聲字第908 號），提起抗告，本院裁定如下：
    主  文
抗告駁回。
    理  由
一、按汽車駕駛人，行經有燈光號誌管制之交岔路口闖紅燈者，
    處新臺幣（下同）1,800 元以上5,400 元以下罰鍰，道路交
    通管理處罰條例第53條第1 項定有明文。次按汽車駕駛人，
    違反同條例第53條者，除依原條款處罰鍰外，並記違規點數
    3 點，同條例第63條第1 項第3 款亦有明文。次按人民違反
    法律上之義務而應受行政罰之行為，法律無特別規定時，雖
    不以出於故意為必要，仍須以過失為其責任條件。但應受行
    政罰之行為，僅須違反禁止規定或作為義務，而不以發生損
    害或危險為其要件者，推定為有過失，於行為人不能舉證證
    明自己無過失時，即應受處罰（司法院大法官會議釋字第27
    5 號解釋文同此意旨）。末按行政罰法第7 條第1 項固規定
    ：「違反行政法上義務之行為非出於故意或過失者，不予處
    罰。」惟同法第1 條但書規定：「其他法律有特別規定者，
    從其規定。」而道路交通管理處罰條例第85條第4 項規定：
    「依本條例規定逕行舉發或同時併處罰其他人之案件，推定
    受逕行舉發人或該其他人有過失」，亦將上開有關逕行舉發
    之法定效力予以明文化，即依上開法條意旨，受處分人既經
    逕行舉發違規，即經推定為有過失，若受處分人主張並無過
    失，應自負舉證責任，而屬行政罰法第1 條但書所稱之特別
    規定。
二、原處分意旨略以：抗告人即受處分人甲○○於民國（下同）
    97年5 月14日19時17分，駕駛車號DIY-108 號輕型機車，行
    駛至臺北市○○路、保安街口時，經警舉發「駕車行經有燈
    光號誌管制之交岔路口闖紅燈」之違規，依道路交通管理處
    罰條例第53條第1 項之規定，處罰鍰1,800 元，並依同條例
    第63條第1 項第3 款（裁決書漏載第3 款，應予補充）規定
    ，記違規點數3 點等語。
三、抗告意旨略以：抗告人並無前開所述駕車行經有燈光號誌管
    制之交岔路口闖紅燈之違規行為。抗告人雖於遭舉發時簽收
    告發單，惟此係舉發員警脅迫及謊稱抗告人係紅燈左轉僅須
    處罰600 元至1,800 元以下之罰鍰所致。又本件除舉發員警
    之證述外，並無其他證據得以佐證，自不得遽認抗告人確有
    前揭違規之事實。
四、經查：
（一）本件抗告人並不否認其有於上開時、地騎乘車牌號DIY-10
      8 號輕型機車行經有燈光號誌管制之交岔路口等情，惟否
      認有闖紅燈之違規行為。而抗告人於前揭時、地確有闖紅
      燈之違規事實等情，業經證人即舉發員警蕭毓成於原審調
      查時證稱；當時抗告人騎機車行經寧夏路時，欲由寧夏路
      左轉至保安街（南向轉西向），在抗告人抵達停止線前，
      寧夏路之路口交通號誌已經轉為紅燈（並非黃燈或綠燈之
      情形），抗告人逕行左轉，伊即依法予以攔停舉發。當時
      伊看到保安街之燈號已變為綠燈，所以寧夏路口之燈號一
      定為紅燈，且寧夏路之車輛均已停在停止線，抗告人並未
      停車就直接左轉進入保安街等語（見原審卷第29頁至第31
      頁）。按交通警察製單舉發違反道路交通管理處罰條例所
      列之違規事實，本質上為行政處分，係公務員基於職務上
      之權力，依法就特定之具體事件所為之具公法上效果之單
      方行政行為，基於公務員為公法上行為具有公信力之原則
      ，該行政行為當可被推定為真正，其據以依法處分之事實
      認定亦為正確無誤。況本件證人蕭毓成與抗告人並不相識
      ，素無怨懟，自無設詞攀誣抗告人之理，其證言自屬可信
      。抗告人就其所主張執勤員警之舉發有誤一節，既未提出
      相關證據以供調查，本院亦查無任何證據足資證明執勤員
      警有何捏造事實違法取締之情事存在，則執勤警員本其維
      護交通秩序、安全職責所為之舉發，自應受到合法、正確
      之推定。此外，復有，此有臺北市政府警察局舉發違反道
      路交通管理事件通知單、臺北市政府警察局大同分局97年
      6 月11日北市警同分交字第09731262900 號函、臺北市交
      通事件裁決所97年8 月5 日北市裁罰字第裁22-AEW236950
      號違反道路交通管理事件裁決書各1 紙在卷可稽。是抗告
      人於前開時、地行經有燈光號誌管制之交岔路口闖紅燈等
      情，應堪信為真實。
（二）再交通違規行為通常於瞬間發生並結束，若要求執勤員警
      所有之舉發行政行為均須預留照相、錄音、錄影或其他科
      學證據以證其實，則國家維護交通秩序、安全之行政措施
      勢必窒礙難行，故刑事訴訟法就犯罪證據有關之規定中，
      與屬行政秩序罰之交通違規裁罰本質不合之部分，於道路
      交通案件處理程序內，自不在準用之列。抗告人以本件除
      舉發員警之之證述外，並無其他證據得佐證抗告人確有違
      規行為，空言否認證人證詞之真實性，自不可採。至本件
      證人蕭毓成於原審審理時雖證稱：其於本件舉發時，確曾
      向抗告人表示抗告人之於交岔路口闖紅燈之違規行為應處
      600 元至1,800 元以下之罰鍰等語無誤（見原審卷第32頁
      ），應係警員誤認抗告人係違反道路交通管理處罰條例第
      53條第2 項之規定（按汽車駕駛人，行經有燈光號誌管制
      之交岔路口紅燈右轉行為者，處新臺幣600 元至1,800 元
      以下罰鍰，道路交通管理處罰條例第53條第2 項定有明文
      ）所致。然本件抗告人確有駕車行經有燈光號誌管制之交
      岔路口闖紅燈之違規行為，已如前述，自應依道路交通管
      理處罰條例第53條第1 項之規定處罰之，尚不得以舉發員
      警前開引用法規之疏失，逕認舉發員警有所誤導或引誘抗
      告人簽收舉發違反道路交通管理事件通知單，進而解免抗
      告人之違規責任。再違規行為有無簽收舉發違反道路交通
      管理事件通知單，並不影響本件違規事實之認定。況本件
      舉發之員警亦已於舉發時告知抗告人其有拒絕簽收之權利
      （見原審卷第32頁）。抗告意旨以此指摘舉發員警於舉發
      時有脅迫簽收告發單云云，亦難採為有利於抗告人之認定
      。
五、綜上所述，本件抗告人有駕車行經有燈光號誌管制之交岔路
    口闖紅燈之違規行為，原處分機關依道路交通管理處罰條例
    第53條第1 項、第63條第1 項第3 款之規定，裁處抗告人1,
    800 元之罰鍰，並記違規點數3 點，於法洵屬有據。原裁定
    認抗告人確有前揭違規行為，因而將抗告人之異議聲明駁回
    ，其認事用法，並無違誤。抗告人抗告意旨，仍執前揭辯詞
    指摘原裁定不當，並無理由，應予駁回。
六、據上論斷，應依道路交通案件處理辦法第26條，刑事訴訟法
    第412 條，裁定如主文。
中    華    民    國    98    年    2     月    25    日
                  刑事第十四庭審判長法  官  陳志洋
                                    法  官  梁耀鑌
                                    法  官  謝靜恒
以上正本證明與原本無異。
不得再抗告。
                                    書記官  陳珮茹
中    華    民    國    98    年    2     月    25    日


司法院資訊處製作；財團法人民間司法改革基金會備份。
